【裁判字號】    92,上易,3191
【裁判日期】    921216
【裁判案由】    傷害
【裁判全文】
臺灣高等法院刑事判決                          九十二年度上易字第三一九一號
    上  訴  人
    即  被  告  甲○○
右上訴人因傷害案件，不服臺灣臺北地方法院九十二年度易字第一三七八號，中華民
國九十二年八月二十七日第一審判決 (聲請簡易判決處刑案號：臺灣臺北地方法院檢
察署九十二年度偵字第一一○五一號)提起上訴，本院判決如左：
    主  文
上訴駁回。
甲○○緩刑貳年。
    事實及理由
一、本案經本院審理結果，認第一審以上訴人即被告甲○○犯刑法第二百七十七條第
    一項之罪，判處拘役三十日，並諭知易科罰金折算之標準為三百元折算一日，認
    事用法及量刑均無不當，應予維持，並引用第一審判決書記載之事實、證據及理
    由（如附件）。
二、被告上訴意旨略以：ＹＵＮＧ  ＨＯ  ＣＨＡＮＧ於九十二年三月十日下午夥同
    其弟前往上訴人家中，因無理取鬧要求上訴人返還根本已不存在之債務，在上訴
    人拒絕給付金錢後，隨即發生口角爭執，ＹＵＮＧ  ＨＯ  ＣＨＡＮＧ先用玻璃
    杯摔往玻璃門欲恐嚇上訴人，且拉住上訴人胸口衣領欲毆打上訴人，上訴人恐怕
    自己或妻子遭ＹＵＮＧ  ＨＯ  ＣＨＡＮＧ毆打，不得已始以叉柄欲撥開ＹＵＮ
    Ｇ  ＨＯ  ＣＨＡＮＧ拉扯上訴人胸口衣領之手，不慎誤傷ＹＵＮＧ  ＨＯ  Ｃ
    ＨＡＮＧ手背；且刑法第二十三條規定：對於現在不法侵害，而出於防衛自己或
    他人權利之行為，不罰。上訴人誤傷ＹＵＮＧ  ＨＯ  ＣＨＡＮＧ手背，乃出於
    防衛自己權利之正當行為，應依刑法第二十三條規定不予處罰。又ＹＵＮＧ  Ｈ
    Ｏ  ＣＨＡＮＧ謊稱上訴人用水果刀刺他，且否認ＹＵＮＧ  ＨＯ  ＣＨＡＮＧ
    有夥同他人前來上訴人之家中，顯見ＹＵＮＧ  ＨＯ  ＣＨＡＮＧ意圖混淆事實
    ，構陷上訴人之意圖甚明，綜前所陳，懇請鈞院撤銷改判上訴人無罪云云。
三、經查：
（一）原審法院審酌被告甲○○於原審審理時坦承確有傷害同案被告ＹＵＮＧ  ＨＯ
      ＣＨＡＮＧ之事實，核與被害人ＹＵＮＧ  ＨＯ  ＣＨＡＮＧ指訴被傷害之情
      節相符，復有被害人ＹＵＮＧ  ＨＯ  ＣＨＡＮＧ提出之財團法人天主教耕莘
      醫院診斷證明書附卷為憑，因認被告傷害之事證明確，本院經核並無不當。
（二），被告雖辯稱係正當防衛。惟按刑法第二十三條規定正當防衛之要件，必對於
      現在不法之侵害，而出於防衛自己或他人權利之行為，始能成立。若侵害尚未
      發生，則其加害行為，自無正當防衛之可言（最高法院八十一年度臺上字第三
      八四三號判決可資參照）。本件被告自承：是ＹＵＮＧ  ＨＯ  ＣＨＡＮＧ先
      用手扭住我的衣領，欲毆打我，因恐自己或妻子遭ＹＵＮＧ  ＨＯ  ＣＨＡＮ
      Ｇ毆打，才順手抓起桌上之叉子，以叉柄欲撥開ＹＵＮＧ  ＨＯ  ＣＨＡＮＧ
      等語（見偵查卷第二二頁反面、易字卷第二六、二七頁及本院卷九十二年十一
      月二十四日筆錄第三頁），足見被告主觀上預料有侵害，但侵害根本尚未發生
      ，自無主張正當防衛可言。況被告於警詢、偵查、原審法院及本院訊問時供稱
      ：我以刀叉連繽三次撥開ＹＵＮＧ  ＨＯ  ＣＨＡＮＧ抓住我衣領之手（見偵
      查卷第四頁反面、偵查卷第二二頁反面、易字卷第十三頁及本院卷九十二年十
      一月二十四日筆錄第三頁），輔以ＹＵＮＧ  ＨＯ  ＣＨＡＮＧ所提出之財團
      法人天主教耕莘醫院診斷證明書所記載：右手背有三處刺傷傷口之傷勢（見偵
      查卷第十一頁正面），足見被告確實有以刀叉三次刺傷ＹＵＮＧ  ＨＯ  ＣＨ
      ＡＮＧ之事實。縱ＹＵＮＧ  ＨＯ  ＣＨＡＮＧ有如被告所述，抓住被告衣領
      之行為，而可認雙方有互毆情形。然彼此互毆，必以一方初無傷人之行為，因
      排除對方不法之侵害而加以反擊，始得以正當防衛論。經查本案之發生係因Ｙ
      ＵＮＧ  ＨＯ  ＣＨＡＮＧ前往被告住處，向被告索討欠債，二人發生口角，
      ＹＵＮＧ  ＨＯ  ＣＨＡＮＧ乃將被告所有之茶杯摔壞，被告見狀即與ＹＵＮ
      Ｇ  ＨＯＣＨＡＮＧ拉扯，亦即本案屬無從分別何方為不法侵害之互毆行為，
      自無正當防衛之適用。
四、綜上所述，被告傷害之事證明確，原審認被告罪證明確，據以論罪科刑，並無不
    當。被告上訴指摘原審判決不當，為無理由，應予駁回。
五、末查，被告前未曾受有期徒刑以上刑之宣告，此有本院被告前案紀錄表在卷可按
    ，且被告與ＹＵＮＧ  ＨＯ  ＣＨＡＮＧ係多年友人，因財產糾紛而生訟端，已
    年近花甲，被告經此教訓當能知所警惕而無再犯之虞，本院認對被告所宣示之刑
    ，以暫不執行為適當，爰併宣告被告緩刑二年，以啟向上。
據上論斷，應依刑事訴訟法第三百七十三條、第三百六十八條、刑法第七十四條第一
款，判決如主文。
本案經檢察官鍾鳳玲到庭執行職務。
中      華      民      國   九十二   年   十二     月       十六       日
                                    審判長法  官  吳  啟  民
                                          法  官  蘇  隆  惠
                                          法  官  林  瑞  斌
右正本證明與原本無異。
不得上訴。
                                          書記官  丁  淑  蘭
中      華      民      國    九十二    年     十二     月     十六     日
附錄本案論罪科刑法條：
刑法第二百七十七條第一項
傷害人之身體或健康者，處三年以下有期徒刑、拘役或一千元以下罰金。
附件：
臺灣臺北地方法院刑事判決                        九十二年度易字第一三七八號
    公  訴  人  臺灣臺北地方法院檢察署檢察官
    被      告  ＹＵＮＧ  ＨＯ  ＣＨＡＮＧ
                        男  五十八歲（民國○○○年○月○○日生）
                        住臺北縣永和市○○路○段五十五號二樓
                        護照號碼：000000000號（美國人）
                甲○○  男  五十六歲（民國○○○年○月○○日生）
                        住臺北縣新店市○○○街六十一巷六號一樓
                        身分證統一編號：Ｚ000000000號
    右  一  人
    選任辯護人  張佩琦律師
右列被告等因傷害等案件，經檢察官聲請簡易判決處刑（九十二年度偵字第一一○五
一號），本院認為不得以簡易判決處刑，而以普通程序審判，判決如左：
    主  文
甲○○傷害人之身體，處拘役參拾日，如易科罰金，以參佰元折算壹日。
ＹＵＮＧ  ＨＯ  ＣＨＡＮＧ損壞他人之茶杯，足以生損害於他人，處拘役貳拾日，
如易科罰金，以參佰元折算壹日。
    事  實
一、ＹＵＮＧ  ＨＯ  ＣＨＡＮＧ原與甲○○為友，惟二人間因財務糾紛而起爭執，
    ＹＵＮＧ  ＨＯ  ＣＨＡＮＧ於民國九十二年三月十日下午三時三十五分許，前
    往甲○○位於臺北縣新店市○○○街六十一巷六號之住所，向甲○○索討欠債，
    二人發生口角，ＹＵＮＧ  ＨＯ  ＣＨＡＮＧ乃基於毀損之故意，將甲○○所有
    之茶杯一個摔在地上損壞，足以生損害於甲○○；甲○○見狀即與ＹＵＮＧ  Ｈ
    ＯＣＨＡＮＧ拉扯，並基於傷害之故意，持叉子刺向ＹＵＮＧ  ＨＯＣ  ＨＡＮ
    Ｇ右手背，致其右手背受有三處刺傷之傷害。
二、案經甲○○及ＹＵＮＧ  ＨＯ  ＣＨＡＮＧ訴由臺北縣政府警察局新店分局報請
    臺灣臺北地方法院檢察署檢察官偵查起訴。
    理  由
一、訊據被告甲○○對於右開傷害ＹＵＮＧ  ＨＯ  ＣＨＡＮＧ之事實於本院審理時
    坦承不諱，有本院九十二年七月三十日訊問筆錄在卷可稽，核與被害人ＹＵＮＧ
      ＨＯ  ＣＨＡＮＧ指訴被傷害之情節相符，復有被害人ＹＵＮＧ  ＨＯ  ＣＨ
    ＡＮＧ提出之財團法人天主教耕莘醫院診斷證明書附卷為憑，足見被告甲○○之
    自白與事實相符，堪以採信。事證明確，被告甲○○之傷害犯行洵堪認定，應依
    法論科。
二、惟被告ＹＵＮＧ  ＨＯ  ＣＨＡＮＧ否認有毀損之犯行，辯稱：卷附毀損茶杯之
    照片乃是甲○○在警察走後，自己找人來拍攝的，並非原來的茶杯，而破掉的茶
    杯是雙方在爭執中不小心掉到地上的云云。經查，該事實業據被害人甲○○於警
    訊、偵訊及本院審理中指訴甚詳，亦經證人蔡陳秀華於警訊中證訴明確，且證人
    劉大誠即案發當時到場處理之新店分局江陵派出所警員證稱：「他們打的時候我
    沒有看到，我看到落地門的玻璃破掉，ＹＵＮＧ  ＨＯ  ＣＨＡＮＧ的手臂有受
    傷，茶杯破掉，地上有碎片，．．．我拍照時．張永和有在現場。」等語（見本
    院九十二年八月十三日訊問筆錄），由以上證人證言可得知被告ＹＵＮＧ  ＨＯ
      ＣＨＡＮＧ辯稱照片是警察走後甲○○自己拍攝的等語，顯係卸責之詞，不足
    採信。再觀之卷附證人即員警劉大誠所拍攝之照片中有落地窗破裂之痕跡，茍非
    被告ＹＵＮＧ  ＨＯ  ＣＨＡＮＧ持茶杯摔向落地窗，自不致於此，故被告ＹＵ
    ＮＧ  ＨＯ  ＣＨＡＮＧ辯稱是雙方爭執過程中不小心使茶杯掉到地上等云云，
    亦係臨訟卸責之詞，不可採信。事證明確，被告ＹＵＮＧ  ＨＯ  ＣＨＡＮＧ毀
    損甲○○茶杯之犯行洵堪認定，應依法論科。
三、核被告甲○○所為，係犯刑法第二百七十七條第一項之傷害罪。而核被告ＹＵＮ
    Ｇ  ＨＯ  ＣＨＡＮＧ所為，係犯刑法第三百五十四條之毀損罪。本院審酌被告
    二人之素行狀況、犯罪動機、原因、手段、其行為對被害人所生危害程度、犯罪
    後態度等一切情狀，分別量處如主文所示之刑，並均諭知易科罰金之折算標準。
四、據上論斷，應依刑事訴訟法第二百九十九條第一項前段，刑法第二百七十七條第
    一項、第三百五十四條、第四十一條第一項前段，罰金罰鍰提高標準條例第一條
    前段、第二條，判決如主文。
本案經檢察官林秀濤到庭執行職務。
中      華      民      國    九十二    年      八      月    二十七    日
                                    臺灣臺北地方法院刑事第八庭
                                        法  官  曾  正  龍
右正本證明與原本無異。
如不服本判決，應於送達後十日內，向本院提出上訴狀。
                                        書記官  彭  自  青
中      華      民      國    九十二    年      八      月    二十九   日


司法院資訊處製作；財團法人民間司法改革基金會備份。
